臺灣高等法院刑事判決　　　　　　　　96年度上易字第1767號
上　訴　人
即　被　告　甲○○
上列上訴人因竊盜案件，不服臺灣臺北地方法院96年度易字第
518號，中華民國96年7月5日第一審判決（起訴案號：臺灣臺北
地方法院檢察署95年度偵字第23083號），提起上訴，本院判決
如下：
    主  文
原判決撤銷。
甲○○竊盜未遂，累犯，處有期徒刑陸月，如易科罰金，以新臺
幣壹仟元折算壹日，減為有期徒刑參月，如易科罰金，以新臺幣
壹仟元折算壹日。
    事  實
一、甲○○有多次竊盜前案紀錄，最近乙次係於民國（下同）88
    年間，經法院判處有期徒刑3月確定；又於92年間因傷害案
    件，經法院判處有期徒刑4月確定，甫於94年1月18日執行完
    畢出監。猶不知悔改，於95年10月14日中午12時30分許，在
    非屬刑法定義之車站範圍內之臺北市臺北火車站南二門內右
    側公共電話亭旁，見在該處參與集會活動之乙○○背包放置
    在該處而一旁無人，認為有機可乘，竟意圖為自己不法之所
    有，徒手將該背包之拉鍊打開伸手進入背包內，欲著手竊取
    其內財物之際，適同為在上址參與集會之人伏希儒發現制止
    而不遂，並當場報警查獲。
二、案經內政部警政署鐵路警察局第一警務段報告臺灣臺北地方
    法院檢察署檢察官偵查後起訴。
    理  由
一、證據能力部分：本件認定事實所引用之下列卷內卷證資料（
    包含人證與文書證據、物證等證據），並無證據證明係公務
    員違背法定程序所取得，且被告甲○○於審判期日對本院提
    示之該卷證均未就證據能力爭執，又卷內之文書證據，亦無
    刑事訴訟法第159條之4之顯有不可信之情況與不得作為證據
    之情形。綜上，依刑事訴訟法第159條至159條之5之規定，
    本件認定事實所引用之本件卷證所有證據（包含人證與文書
    證據、物證等證據），均有證據能力，合先敘明。
二、訊據上訴人即被告甲○○，矢口否認有上開竊盜未遂犯行，
    辯稱：「伊當時只是經過那邊，竟被他們報警說伊偷竊，證
    人到庭作證也說沒有丟掉東西。」云云；然查，上揭犯罪事
    實，業據被害人乙○○於偵查及原審法院審理時以證人身分
    證述明確在卷，並經證人伏希儒於偵查中證述屬實，並有
    本件查獲時之現場照片附卷可稽。參以被害人與證人伏希儒
    僅係因本件參與集會而結識，又渠二人與被告並不相識，若
    本件果非被告所為，實無為此而任意誣指被告之理，是被告
    空言否認犯罪之辯解，自無足取。綜上所述，本件事證明確
    ，被告犯行堪以認定，應依法論科。
三、按已著手於犯罪行為之實行而不遂者，為未遂犯，刑法第25
    條第1項定有明文。本件被告業已著手實行構成要件之竊盜
    行為，不過因遭證人伏希儒發覺而不能達於既遂之結果，是
    核被告所為，係犯刑法第320條第1項、第3項之竊盜未遂罪
    。至於公訴人認本件係在臺北火車站內犯之，應屬刑法第
    321條第2項、第1項第6款之加重竊盜未遂罪嫌；惟按刑法第
    321條第1項第6款之加重竊盜罪，係因犯罪場所而設之加重
    處罰規定，車站或埠頭為供旅客上下或聚集之地，當以車船
    停靠旅客上落停留及必經之地為限，而非泛指整個車站或埠
    頭地區而言（最高法院62年臺上字第3539號判決意旨參照）
    。查被告行竊之地點為臺北火車站南二門內右側公共電話亭
    旁，且依被害人乙○○及證人伏希儒所述，渠等當時是在該
    處參與集會遊行等語，故本件行為地點核非火車停靠旅客上
    落停留及必經之地，依前開說明，自非於車站為竊盜行為，
    然此部分事實業經本院於審理時實質調查，且予以公訴人及
    被告辯論之機會，故對於被告防禦權之行使並無妨礙，爰於
    基本事實同一之範圍內，變更公訴人此部分所引之起訴法條
    （最高法院93臺上332號判決要旨參照）。查被告有事實一
    所載刑事前案並經執行完畢之紀錄，有臺灣高等法院被告前
    案紀錄表附卷可稽，其於受有期徒刑之執行完畢後，5 年內
    故意再犯本件有期徒刑以上之罪，為累犯，應依刑法第47條
    第1項之規定，加重其刑；被告業已著手於犯罪行為之實施
    ，僅因遭證人伏希儒察覺而未得逞，核為障礙未遂，且倘非
    證人伏希儒及時察覺，被告當可藉由現場多人聚集之複雜環
    境順利得手逃逸，是本院認並無依刑法第25 條第2項規定給
    予被告減輕其刑寬典之必要，亦此敘明。
四、原審對被告予以論罪科刑固非無見，惟查立法院在九十六年
    六月十五日立法通過制定「中華民國九十六年罪犯減刑條例
    」，並經總統公佈，自同年七月十六日施行。依該條例第二
    條第一項規定：「犯罪在中華民國九十六年四月二十四日以
    前者，除本條例另有規定外，依下列規定減刑：一、死刑減
    為無期徒刑。二、無期徒刑減為有期徒刑二十年。三、有其
    徒刑、拘役或罰金，減其刑二分之一。」，被告所犯上開刑
    法第三百二十條第三項、第一項之罪，所宣告之刑，如未逾
    有期徒刑一年六月以上，無上開條例第三條第十四款所所規
    定之不能減刑之情形，依上開減刑條例之規定，應予減刑，
    惟原審未及減刑，尚有未當。本件被告之上訴意旨請求輕處
    ，雖無理由，惟原判決既有可議，自屬無可維持，應予撤銷
    改判。
五、爰審酌本件被告雖未竊得財物，然被告在本件之前有多次竊
    盜前案紀錄，最近乙次係於88年間，經法院判處有期徒刑3
    月確定，有臺灣高等法院被告前案紀錄表可按，其再犯本件
    顯然不知悔改，且本件事證已明，被告猶於偵、審中飾詞否
    認，態度不佳等一切情狀，量處如主文第二項所示之刑，並
    減其宣告刑二分之一為有期徒刑參月，併諭知易科罰金之折
    算標準，以示懲儆。
六、據上論斷，應依刑事訴訟法刑事訴訟法第三百六十九條第一
    項前段、第三百六十四條、第二百九十九條第一項前段、第
    三百條、刑法第三百二十條第三項、第一項、第四十七條第
    一項、第四十一條第一項前段，刑法施行法第一條之一，中
    華民國九十六年罪犯減刑條例第二條第一項第三款、第三條
    第一項第十四款、第七條、第九條，判決如主文。
本案經檢察官李良忠到庭執行職務。
中　　華　　民　　國　　96　　年　　8 　　月　　29　　日
                  刑事第三庭審判長法  官  許國宏
                                  法  官  楊貴志
                                  法  官  許增男
以上正本證明與原本無異。
不得上訴。
                                  書記官  葉金發
中　　華　　民　　國　　96　　年　　8 　　月　　29　　日
附錄本案論罪科刑法條全文
中華民國刑法第320條
（普通竊盜罪、竊佔罪）
意圖為自己或第三人不法之所有，而竊取他人之動產者，為竊盜
罪，處 5 年以下有期徒刑、拘役或 5 百元以下罰金。
意圖為自己或第三人不法之利益，而竊佔他人之不動產者，依前
項之規定處斷。
前二項之未遂犯罰之。
